臺灣高等法院民事裁定　　　　　　　　　100年度抗字第622號
抗　告　人　林碧華
代　理　人　陳建中律師
　　　　　　翁松谷律師
上列抗告人因與相對人王毓榮間強制執行事件，對於中華民國
100年3月24日臺灣士林地方法院99年度執事聲字第188號所為裁
定提起抗告，本院裁定如下：
    主  文
抗告駁回。
抗告費用由抗告人負擔。
    理  由
一、本件相對人對於原法院司法事務官99年度司執字第3750號裁
    定之異議意旨略以：抗告人因向伊借款新台幣（下同）490
    萬元，簽訂本票二紙並以系爭抵押物分別設定200萬元、290
    萬元之第一、二順位普通抵押權予伊，作為借款之擔保；雖
    伊之四子即第三人王豐祿在未經伊同意之下，私自與曾月雪
    （即伊之續弦配偶，亦為抗告人之母）協商以本件抵押物抵
    充債權，而於民國（下同）95年間將擔保系爭借款之本票二
    紙及抵押權設定契約書，交還予抗告人。但因兩造嗣後就以
    抵押物抵充債權一事發生歧見，伊乃聲請抵押物拍賣，經獲
    准裁定拍賣抵押物後，並持以聲請強制執行拍賣前開抵押物
    。本件拍賣抵押物之強制執行，經三次拍賣均無人應買，伊
    因而於第三次拍賣無人應買後，聲明承受抵押物。抗告人對
    於本件執行程序並無異議，甚而就上開拍賣抵押物第二順位
    不足清償之債權169萬3809元，主動通知伊前往領取，並由
    伊立下切結書，表明本件債權業經拍賣抵押物由伊獲得清償
    及債務人清償拍賣不足清償之部分而消滅，已足以證明本件
    拍賣抵押物擔保之債權確實存在。司法事務官不查，竟以伊
    無法提出債權證明文件之本票二紙正本為由，裁定駁回伊本
    件強制執行之聲請，於法應有違誤，爰求予將該裁定廢棄等
    語。
二、原法院以借據、票據並非唯一之債權證明文件，如依據債權
    人所提出而債務人亦不爭執而可推得抵押權擔保之債權確實
    存在，自已符合強制執行法第6條第1項第5款所指之抵押權
    債權證明文件。本件抗告人對於相對人聲請拍賣抵押物以清
    償所擔保之債權並無異議，且主動將抵押物拍賣清償不足之
    債權169萬3809元，以存證信函通知相對人前往受領，相對
    人於受領後並簽立切結書以為憑證，而該存證信函、切結書
    足以認定相對人主張系爭抵押權所擔保之債權確實存在為由
    ，認司法事務官以相對人無法提出原始債權憑證即抗告人簽
    發之本票二紙，致無法認定本件抵押權擔保之債權存在，逕
    行裁定駁回相對人本件強制執行之聲請，於法自有未洽。爰
    將前開司法事務官之裁定予以廢棄，並發回執行法院另為適
    法之處理，於法並無不當。
三、抗告人之抗告意旨雖略以：本件相對人既係以對伊有借款
    490萬元債權為由，聲請拍賣抵押物，自應依強制執行法第6
    條第1項第5款規定提出借款債權證明文件如借據正本、支票
    正本或抵押權契約正本等文件為憑，而相對人既無法提出前
    開借據及支票正本，則司法事務官依法裁定駁回相對人本件
    強制執行之聲請，於法並無不合。而原法院不查，竟將前開
    司法事務官之裁定予以廢棄，於法自有違誤，求予將原裁定
    廢棄云云。
四、惟查：
    (一)、按債權人依第4條第1項第5款聲請強制執行，應提出債
        權及抵押權之證明文件及裁定正本，固為強制執行法第
        6條第1項第5款所明文規定。但所謂債權證明文件，並
        非必以借據、票據等文件為唯一之債權證明，如依債權
        人所提出而債務人亦不爭執而可推得抵押權擔保之債權
        確實存在，亦與上開強制執行法第6條第1項第5款所指
        之債權證明文件意旨相符。
    (二)、相對人係因王豐祿及曾月雪未經其同意之下，而將抗告
        人簽發之本票交還予抗告人。但嗣後抗告人對於相對人
        聲請拍賣抵押物以清償所擔保之債權，並無異議，且主
        動將抵押物拍賣清償不足之債權169萬3809元，通知相
        對人前往受領，相對人並於受領後簽立切結書以為憑據
        等情，有卷附存證信函、切結書可稽（見原法院卷第12
        至14頁），業據抗告人具狀陳明前開存證信函及切結書
        為真正（見原法院卷第30至31頁）；另觀諸前開存證信
        函意旨，抗告人自陳曾於84年間向相對人借款490萬元
        ，並以前開抵押物作為擔保設定普通抵押權予相對人，
        若系爭抵押權所擔保之借款債權已不存在，則抗告人豈
        會任由相對人就系爭抵押物聲請拍賣而無異議，並於事
        後又將抵押物拍賣不足清償第二順位抵押債權169萬380
        9元（見執行卷第85頁分配表次序6.），主動通知相對
        人前往其代理人即陳建中律師處領取？並由相對人於99
        年9月9日受領抗告人給付之前開款項後，簽立切結書以
        為憑證（見原法院卷第36至37頁）？足證相對人提出之
        前開存證信函及切結書，其形式上既已足以認定相對人
        系爭抵押權所擔保之借款債權確實存在，即已符合強制
        執行法第6條第1項第5款之規定甚明。
    (三)、至於抗告人主張兩造間之抵押借款債權已因清償而歸於
        消滅（但為相對人所否認）乙節，係屬兩造間之實體爭
        執事項，應由抗告人另以訴訟解決之，非屬於本件強制
        執行程序中，執行法院所得審認之事項，併此陳明。
五、從而，原法院以司法事務官認相對人無法提出系爭抵押權所
    擔保債權之證明文件即本票二紙正本為由，裁定駁回相對人
    本件強制執行之聲請，於法自有未洽為由，裁定廢棄司法事
    務官之裁定，另由司法事務官為適法之處理，於法核無違誤
    。抗告意旨執詞指摘原裁定不當，聲明廢棄，為無理由。
六、據上論結，本件抗告為無理由，裁定如主文。
中    華    民    國   100    年    5     月    2     日
                    民事第十三庭
                        審判長法  官  蕭艿菁
                              法  官  賴劍毅
                              法  官  楊絮雲
正本係照原本作成。
本裁定除以適用法規顯有錯誤為理由外，不得再抗告。如提起再
抗告，應於收受後10日內委任律師為代理人向本院提出再抗告狀
。並繳納再抗告費新台幣１千元。
中    華    民    國   100    年    5     月    2     日
                              書記官  王秀雲